臺灣新竹地方法院交通事件裁定　　　　　　　　　　九十三年度交聲字第一六三號
　　移
　　異　議　人
　　即受處分人　甲○○　男　二.
右列受處分人因違反道路交通管理處罰條例案件，對於交通部公路總局新竹區監理所
於中華民國九十三年八月十三日所為之竹監營字第裁五０─Ｅ00000000號違
反道路交通管理事件裁決聲明異議，本院裁定如左：
    主      文
異議駁回。
    理      由
一、按「機器腳踏車駕駛人或附載座人未依規定戴安全帽者，處駕駛人新臺幣（下同
    ）五百元罰鍰」、「汽車駕駛人，駕駛汽車有違反本條例之行為，經交通勤務警
    察或依法令執行交通稽查任務人員制止時，不聽制止或拒絕停車接受稽查而逃逸
    者，除按各該條規定處罰外，處三千元以上六千元以下罰鍰」、「汽車駕駛人違
    反第六十條第一項之規定者，除依原條款處罰鍰外，並予記違規點數一點」，道
    路交通管理處罰條例第三十一條第六項、第六十條第一項、第六十三條第一項第
    一款分別定有明文。
二、原處分意旨略以：本件異議人即受處分人甲○○於民國九十三年四月二十六日十
    三時五分許，駕駛其所有車牌號碼ＨＰＪ─五三六號重型機車，行經新竹縣竹北
    市新社國小後面之新民街處，為執行交通稽查勤務之新竹縣警察局竹北分局竹北
    派出所警員張進賢發現異議人未依規定戴安全帽，經鳴笛指示其停車接受稽查，
    惟異議人拒絕停車受檢而逃逸，嗣經警員沿路尾隨異議人至其位在新竹縣竹北市
    ○○路六三六號之工作場所「三陽修車廠」，乃掣單舉發異議人有「未戴安全帽
    」及「不服稽查取締」之違規情事。嗣異議人雖於舉發通知單上所載之應到案日
    期前向原處分機關提出申訴，經原處分機關函請舉發單位調查結果，仍認異議人
    確有前述違規行為，並依道路交通管理處罰條例第三十一條第六項、第六十條第
    一項及第六十三條第一項第一款之規定，裁處罰鍰六千五百元，並記違規點數一
    點。
三、聲明異議意旨略以：異議人於前揭時間騎乘機車抵達其位在新竹縣竹北市○○路
    六三六號公司所在地後，待一停妥機車，轉身即見一警員走過來抓著伊之衣領，
    將伊推倒在地，另一警員則拔槍出言恐嚇，伊完全不知發生何事，嗣該名員警即
    掣單舉發伊有未依規定戴安全帽及拒絕停車接受稽查等違規行為，惟伊並無未戴
    安全帽及拒絕停車接受稽查之違規情事，爰依法聲明異議。
四、經查：
(一)本件異議人於前開時、地，騎乘其所有上開重型機車，未依規定戴安全帽，經交
    通警察當場鳴笛攔停，竟拒絕停車接受稽查而逃逸之事實，業據證人即舉發本件
    違規之新竹縣警察局竹北分局竹北派出所警員張進賢到院具結證稱：當天伊是值
    十二至十四時的巡邏職務，伊和同事陳智琳各騎一部機車巡邏，伊在竹北市新社
    國小後面的新民街，發現對向車道有一部重機車之騎士未戴安全帽，該名騎士是
    一名大約二十多歲的男子（即異議人），身著髒髒的工作服，伊迴轉至對向車道
    追異議人，異議人突然不知從何處隨手拿出一頂安全帽戴上，異議人並沒有停車
    ，是邊騎邊戴，甚且連安全帽扣環都沒有扣上，伊快跟上異議人的車時，大聲喊
    叫異議人停車受檢，詎異議人並未加置理，伊乃將警報器及警鈴器同時打開，要
    異議人停車受檢，惟異議人仍未加理會反加速逃逸，異議人是從新民街第一條巷
    子左轉國盛街，接著走國光街二巷，再接著是很小的產業道路，路很彎曲，後來
    經過空地右轉中華路八六三巷，再左轉到八二五巷出來就是中華路，異議人繼續
    往南下車道騎，在第一個安全島的缺口迴轉後進入三陽修車廠，伊才知道異議人
    是三陽修車廠的技術員，異議人將機車停在三陽修車廠的員工停車位後下車，伊
    在異議人停車後亦隨之抵達，伊要求異議人出示
    大聲吼叫，並拒絕出示證件，隨後伊同事陳智琳也到了，之後是異議人的同事出
    來勸異議人後，異議人才願意出示證件，伊當場開出二張舉發單且都有經異議人
    當場簽收等語綦詳（見本院九十三年九月九日訊問筆錄），並有新竹縣警察局竹
    北分局九十三年五月二十一日（九十三）北警交裁字第０九三００二七五０二號
    函、新竹縣警察局九十三年四月二十六日竹縣警交字第Ｅ00000000號舉
    發違反道路交通管理事件通知單、新竹縣警察局竹北分局竹北派出所員警工作紀
    錄簿、違規機車當時行進路線圖及現場照片十一幀等件在卷可稽。參以證人張進
    賢與異議人素不相識，並無宿怨，係依法執行勤務之公務員，當無設詞誣陷異議
    人，而致己身負偽證刑責之理，再佐以，本件違規時間為中午時分，現場視線良
    好，而證人張進賢又係在對向車道近距離和異議人擦身而過，嗣見異議人有未戴
    安全帽之違規事由後，更迴轉一路尾隨異議人身後騎乘，就前車之動態自可清楚
    窺見，復觀其所述，其就舉發之時間、地點、過程、違規人之性別、穿著、特徵
    及行進路線之情狀敘述均極為詳盡，自無誤為舉發之可能，是證人張進賢前揭證
    言堪予採信。
(二)按交通警察掣單舉發違反道路交通管理處罰條例所列之違規事實，本質上為行政
    處分，係公務員基於職務上之公權力，依法就特定之具體事件所為之具公法上效
    果之單方面行政行為，如無形式上顯然之瑕疵可指，基於公務員為公法上行為具
    有公信力之原則，該行政行為當可被推定為真正，其據以依法處分之事實認定亦
    為正確無誤，此與民事訴訟法第三百五十五條第二項規定：「文書依其程式及意
    旨得認作公文書，推定其為真正」之情形相同，本此公信原則，立法者乃賦予行
    政機關制定違反道路交通事件統一裁罰基準及處理細則，使執行勤務員警得當機
    處分，以達其維護交通秩序、安全之行政目的。反之，若謂公務員一切行政行為
    均需預留證據以證其實，則國家行政勢必窒礙難行，準此，刑事訴訟法就犯罪證
    據所列有關之規定與屬於行政秩序罰之交通違規裁罰本質不合之部分，自不在準
    用之列。本件違規事實，已據證人張進賢到院證述綦詳，詳如前述，而觀其陳述
    亦無何顯然之瑕疵可指，異議人雖否認有何違規及逃逸情事，並辯以執勤員警無
    故拔槍恐嚇等語，惟此已據證人張進賢嚴詞否認，本院復查無任何證據足資證明
    員警有捏造事實違法取締之情事，則執勤員警本其維護交通秩序、安全職責所為
    之舉發，自應受到合法、正確之推定，是異議人上開所辯，即難採信。本件事證
    明確，異議人之違規行為洵堪認定。
五、從而，原處分機關依道路交通管理處罰條例第三十一條第六項、第六十條第一項
    及第六十三條第一項第一款之規定，裁處罰鍰新臺幣六千五百元，並記違規點數
    一點，認事用法無何違誤，量罰亦甚妥適，應予維持，本件異議為無理由，應予
    駁回。
六、據上論斷，應依道路交通案件管理辦法第十九條，裁定如主文。
中　　　華　　　民　　　國　　九十三　　年　　　九　　　月　　 三十 　　日
                                  臺灣新竹地方法院交通法庭
                                      法  官    高敏俐
右正本證明與原本無異。
如不服本裁定，應於裁定送達後五日內向本院提出抗告狀。
                                      書記官    賴寶合
中　　　華　　　民　　　國　　九十三　　年　　　九　　　月　　 三十 　　日
